臺灣士林地方法院刑事裁定
110年度單禁沒字第269號
聲  請  人  臺灣士林地方檢察署檢察官
被      告  謝青霖




            呂濬峯


上列聲請人因被告違反毒品危害防制條例案件（101年度毒偵字
第1770號、110年度偵字第18073號），聲請單獨宣告沒收（110
年度聲沒字第233號），本院裁定如下：
    主  文
扣案如附表編號一至二所示之物均沒收銷燬。
    理  由
一、聲請意旨略以：被告謝青霖、呂濬峯所涉犯違反毒品危害防
    制條例案件，均業經臺灣士林地方檢察署檢察官以101年度
    毒偵字第1770號、110年度偵字第18073號為不起訴處分確定
    在案。扣案如附表所示之含第二級毒品甲基安非他命成分之
    結晶5袋，經送鑑定結果，均檢出第二級毒品甲基安非他命
    成分，屬於違禁物，爰依法聲請宣告沒收銷燬等語。
二、按違禁物，不問屬於犯罪行為人與否，沒收之；違禁物或專
    科沒收之物得單獨宣告沒收，刑法第38條第1項、第40條第2
     項分別定有明文。次按查獲之第一、二級毒品及專供製造
    或施用第一、二級毒品之器具，不問屬於犯罪行為人與否，
    均沒收銷燬之，亦為毒品危害防制條例第18條第1 項前段所
    明定。而甲基安非他命為毒品危害防制條例第2 條第2 項第
    2 款及其附表所定之第二級毒品，依同條例第11條第2 項規
    定，不得持有，屬違禁物甚明，自得依法聲請單獨宣告沒收
    。又得諭知沒收並銷燬之者，以查獲之毒品及專供製造或施
    用毒品之器具為限，固不及於毒品之外包裝，惟若外包裝與
    沾附之毒品無法析離，自應將外包裝併該毒品諭知沒收並銷
    燬。復按「刑罰法令關於沒收之規定，有採職權沒收主義與
    義務沒收主義。職權沒收，指法院就屬於被告所有，並供犯
    罪所用或因犯罪所得之物，仍得本於職權為斟酌沒收與否之
    宣告，例如刑法第38條第1 項第2 款、第3 款、第3 項前段
    等屬之。義務沒收，又可分為絕對義務沒收與相對義務沒收
    二者。前者指凡法條規定『不問屬於犯人與否，沒收之。』者
    屬之，法院就此等之物，無審酌餘地，除已證明毀滅外，不
    問屬於犯人與否或有無查扣，均應沒收之，例如刑法第200 
    條、第205 條、第209 條、第219 條、第266 條第2 項、毒
    品危害防制條例第18條第1 項前段等屬之；後者則係指供犯
    罪所用、預備用或因犯罪所得，以屬於被告所有者為限，始
    應予以沒收，例如毒品危害防制條例第19條第1 項前段。」
    再按沒收為從刑之一種，依主從不可分之原則，應附隨緊接
    於主刑之下而同時宣告，惟參以刑法第39條所定「得專科沒
    收」，與第40條所定「得單獨宣告沒收」，足證沒收雖原為
    從刑，但與主刑並非有必然牽連關係。準此，法院受理檢察
    官之聲請單獨宣告沒收違禁物時，僅應就聲請人所聲請之物
    品是否為違禁物，並有無本案業經起訴加以判斷。至於該違
    禁物是否作其他證明之用，尚非受理聲請之法院於裁定准否
    宣告沒收所應斟酌之事項。
三、經查，被告呂濬峯前因施用第二級毒品案件，經本院以101 
    年度毒聲字第269號裁定送觀察、勒戒後，認無繼續施用毒
    品之傾向，並經臺灣士林地方檢察署檢察官以101年度毒偵
    字第1770號為不起訴處分在案，被告謝青霖前涉犯持有第二
    級毒品案件，則經臺灣士林地方檢察署檢察官以110年度偵
    字第18073號以犯罪嫌疑不足為不起訴處分在案，有上開不
    起訴處分書、臺灣高等法院被告前案紀錄表在卷可稽。又扣
    案如附表所示之白色微黃透明結晶1袋、白色透明結晶4袋，
    經交通部民用航空局航空醫務中心以氣相層析質譜儀法鑑驗
    結果，均檢出第二級毒品甲基安非他命成分，此有交通部民
    用航空局航空醫務中心101年10月18日航藥鑑字第0000000號
    毒品鑑定書、航藥鑑字第0000000號毒品成分鑑定書附卷可
    稽（見臺灣士林地方檢察署101年度毒偵字第1770號卷第110
    頁、第113頁），足證扣案之白色微黃透明結晶1袋、白色透
    明結晶4袋，確含有第二級毒品甲基安非他命成分，係屬毒
    品危害防制條例第2條第2項第2款所稱之第二級毒品無訛，
    依同條例第11條第2項之規定，不得持有，揆諸前開說明，
    均屬違禁物，縱被告謝青霖、呂濬峯均否認為其等所有，仍
    應予宣告沒收銷燬之。且扣案之白色微黃透明結晶1袋、白
    色透明結晶4袋，其外包裝袋與內含之第二級毒品甲基安非
    他命分離時，仍會有極微量之第二級毒品甲基安非他命殘留
    而難以析離，足認上開包裝袋與第二級毒品甲基安非他命具
    有不可析離之關係，應併諭知沒收銷燬之。是本件聲請並無
    不合，應予准許。至鑑驗過程中因取樣消耗之毒品，既已滅
    失，爰不再諭知沒收銷燬，併此敘明。
四、依刑事訴訟法第455條之36第2項，毒品危害防制條例第18條
    第1項前段，刑法第40條第2項，裁定如主文。
中    華    民    國   110    年    12    月    8    日
                  刑事第七庭  法  官  李昭然
以上正本係照原本作成。　　　　　　　　　
如不服本裁定，應於收受送達後5日內向本院提出抗告狀。
                              書記官  程翠璇
中　　華　　民　　國　　110 　年　　12　　月　　8 　　日
附表：
編號 名稱 檢驗結果及重量 一 白色微黃透明結晶1袋（含無法析離之外包裝袋1只） 含第二級毒品甲基安非他命成分（毛重：0.8540公克，淨重：0.6140公克，取樣0.0002公克，驗餘淨重：0.6138克） 二 白色透明結晶4袋（含無法析離之外包裝袋4只） 含第二級毒品甲基安非他命成分（毛重：共1.1610公克，淨重：共0.4910公克，取樣0.0002公克，驗餘淨重：共0.4908公克）